臺灣臺北地方法院民事判決　　　　　　　　　　　　　九十三年度訴字第五四五號
　　原　　　告　國立臺北師範學院
　　法定代理人　己○○
　　訴訟代理人　周立仁律師
　　複代理人　　邱錦添律師
　　被　　　告　戊○○○
　　　　　　　　丙○○
　　　　　　　　乙○○
　　　　　　　　甲○○
　　被告兼共同
　　訴訟代理人　丁○○
右當事人間請求返還房屋事件，本院於民國九十三年十月二十二日言詞辯論終結，判
決如下：
    主      文
被告應將坐落台北市○○區○○段一小段五七三地號土地，門牌號碼台北市○○路○
段三十一之四號如附圖一所示面積五十五平方公尺之房屋拆除，及將如附圖二所示Ａ
、Ｂ部分面積分別為十二平方公尺及十三平方公尺之雨遮、臨時建物拆除，並將上述
七十八平方公尺之土地遷讓返還原告。
訴訟費用由被告負擔。
本判決於原告以新台幣佰零肆萬供擔保後，得假執行。但被告丁○○如以新台幣玖
佰零玖萬肆仟捌佰元為原告預供擔保，得免為假執行。
    事實及理由
一、原告方面：台北市○○區○○段一小段五七三號國有土地（下稱系爭土地）係由
    原告國立台北師範學院擔任管理人，然系爭土地遭被告丁○○以門牌為台北市○○區○○路三十一之四號建物（下稱系爭建物）及其旁臨時建物所無權占用，又
    被告丁○○並與被告戊○○○、丙○○、乙○○及甲○○
    原告於民國九十年十月八日曾發函通知被告自系爭建物騰遷，嗣原告另於九十二
    年九月四日函知被告於九十二年十月三十一日前將系爭建物拆除完畢並返還系爭
    土地，惟被告均置之不理。綜上，被告既無權占用系爭土地而使用系爭建物，且
    原告為系爭土地之管理人，則原告自得請求被告自系爭建物上遷出並請求被告拆
    除系爭建物及其旁之臨時建物，以返還系爭土地。並聲明：如主文所示；願供擔
    保請准宣告假執行。
二、被告則以：系爭土地既經被告和平繼續占有達三十年且於其上建有建物，則被告
    就系爭土地自已因時效而取得地上權並應受善意占有之保護；此外，原告並非系
    爭土地所有權人，且原告未依教育部所頒行之「教育部所屬機關學校管理之國有
    公用被占用土地排除計劃」中第五條之處理原則而未將系爭土地移交與財政部國
    有財產局，致系爭土地無法由被告承買或承租，故原告起訴並非合法且有未依法
    行政及不法行使權利之情，故原告主張並無理由等語。並聲明：１、請求駁回原
    告之訴及其假執行之聲請；２、如為不利被告之判決，請准由被告丁○○預供擔
    保免為假執行。
三、兩造不爭執之事實：被告丁○○、戊○○○、丙○○、乙○○及甲○○係
    及如附圖二所示之雨棚、臨時建物為被告所有。
四、經查：被告於本院審理中雖以其已另行提起行政訴訟為由，請求本院依民事訴訟
    法第一百八十二條第二項之規定裁定停止訴訟程序，惟查：本件為單純之民事所
    有權遭侵害案件，本無待行政訴訟程序確定法律關係是否成立，是其所請，洵與
    前述條文之規定不符，而不應准許。
五、原告主張被告無權占用原告所管理之系爭國有土地並於該地建有建物。被告則辯
    以：原告非系爭土地所有權人其起訴不合法、原告未依教育部頒布之排除計畫處
    理系爭土地乃不法行使權利、其已時效取得地上權，本院認被告各項抗辯俱屬無
    稽，分述如下：
（一）查：「國有財產撥給各地國家機關使用者，名義上雖仍為國有，實際上即為使
      用機關行使所有人之權利，故本院對於是類財產，向准由管領機關起訴，代國
      家主張所有權人之權利，．．．。」，此有最高法院五十一年台上字第二六八
      ０號判決意旨可供參照，準此，國家機關之管理人，本於管理國家財產之目的
      ，即得以其個人名義行使所有權。查：本件原告本管理人之地位，行使民法第
      七百六十七條之物上請求權，本即為基於管理之目的所為之合理行使權利行為
      ，自無另由國家提起本件訴訟之必要，否則國家委由原告管理之目的即無從實
      現，是以，原告本於管理人之地位提起本件訴訟，即非法所不許。又依教育部
      頒布之排除計畫（見卷內第四五頁至第四七頁），復未要求原告不得基於管理
      之目的請求排除被告侵害權利，是以，被告抗辯原告非所有權人，本件起訴不
      合法，原告未依教育部頒布之排除計畫處理系爭土地，其起訴濫用權利云云，
      均非有理。
（二）次查：「因時效而取得地上權登記請求權者，不過有此請求權而已，在未依法
      登記為地上權人以前，仍不得據以對抗土地所有人而認其並非無權占有，經本
      院六十九年度第五次民事庭會議決議在案。至占有人因時效而取得地上權登記
      請求權者，以已具備時效取得之要件，向該管地政機關聲請為地上權登記，如
      經地政機關受理，則受訴法院即應就占有人是否具備時效取得地上權之要件，
      為實體上裁判，固經本院八十年度第二次民事庭會議決議予以補充。惟後者旨
      在說明占有人如在土地所有人訴請拆屋還地之前，已主張具備時效取得之要件
      ，得請求登記為地上權人者，法院應就其是否具備時效取得地上權之要件，為
      實體上裁判。倘占有人係在土地所有人提起拆屋還地之訴後，始主張具備時效
      取得之要件，向地政機關聲請為地上權登記者，即無該決議之適用。」，此有
      最高法院八十六年台上字第三一四０號判決要旨可供參照，茲被告於原告提起
      本件拆屋還地之訴後，始主張時效取得地上權，依前開判決意旨，本院即無庸
      就被告是否取得地上權之內容加以判斷，另被告抗辯其占有應受保障，其占有
      並得對抗所有權之部分，亦與最高法院六十九年度第五次民事庭會議決議內容
      相左，而不足取。
六、綜合以上，原告本於管理人之地位提起本件訴訟，被告無權占用系爭土地並於系
    爭土地上有如附圖一所示之房屋、如附圖二所示之雨棚（Ａ部分）、臨時建物（
    Ｂ部分）等均堪認定，從而，原告訴請被告拆除如附圖一所示之房屋、附圖二所
    示之雨棚（Ａ部分）、臨時建物（Ｂ部分），並請求遷讓返還上述遭占用土地，
    均屬相當，應予准許。又原告及被告丁○○分別聲明願供擔保請准宣告假執行及
    免為假執行，經核均無不合，乃分別酌定金額准許之。
七、訴訟費用負擔之依據：民事訴訟法第八十五條第一項前段。
中　　　華　　　民　　　國　　九十三　　年　　　十　　　月　　二十九　　日
                                    民事第六庭  法  官  詹駿鴻
正本係照原本作成
如對本判決上訴，須於判決送達後廿日內向本院提出上訴狀
中　　　華　　　民　　　國　　九十三　　年　　　十一　　月　　  三  　　日
                                                書記官  官碧玲
